【裁判字號】    97,簡上,215
【裁判日期】    971119
【裁判案由】    給付會款
【裁判全文】
臺灣高雄地方法院民事判決             97年度簡上字第215號
上  訴  人  乙○○
被上訴人    丙○○
                      一
上列當事人間請求給付會款事件，上訴人對於中華民國97年7 月
17 日 本院高雄簡易庭第一審判決（97年度雄簡字第3239號）提
起上訴，經本院於97年11月5 日言詞辯論終結，判決如下：
    主      文
上訴駁回。
第二審訴訟費用由上訴人負擔。
    事實及理由
一、被上訴人主張：上訴人參加由伊為會首於民國93年3 月所召
    集，會期至96年12月10日止，每會金額新台幣（下同）10,
    000 元，採外標制之互助會共3 會。而上訴人於95年6 月標
    取最後1 會後，連同之前2 會死會，每月應繳會款37,100元
    ，其應繳之會款並由向上訴人借款之訴外人甲○○代繳至95
    年12月。嗣伊與上訴人及甲○○於96年2 月間結算會款，上
    訴人當時尚欠14會死會共519,400 元。然上訴人僅給付其中
    111,300 元現款及面額30萬元之支票，就餘額108,100 元則
    尚未給付。爰依合會之法律關係，提起本訴，並聲明求為命
    上訴人給付108,100 元之判決。
二、上訴人則以：伊並未標取第3 會，亦未借甲○○標取該第3
    會，而伊所標取之前2 會則均已給付完畢，伊並無積欠被上
    訴人任何會款，被上訴人之請求，並無所據等語，資為抗辯
    。
三、原審經審理結果，准被上訴人全部請求。上訴人提起上訴，
    並於本院聲明：（一）原判決廢棄。（二）被上訴人在第一
    審之訴駁回。被上訴人則聲明：上訴駁回。
四、兩造不爭執之事項：
（一）上訴人參加被上訴人為會首，採外標制之互助會3 會，並
      標取其中2 會，第3 會係由訴外人甲○○標取，總計以上
      訴人為名義之死會共3 會，該3 會每月應繳之死會會款共
      計為37,100元。
（二）96年2 月12日兩造與訴外人甲○○就會款及借款進行會算
      ，訴外人甲○○交付430,000 元予上訴人，上訴人則交付
      111,300 元之現金，及面額300,000 元之支票乙紙，合計
      411,300 元予被上訴人。
五、本件兩造爭執之事項在於：上訴人就訴外人甲○○所標取其
    名義之第3 會互助會，有無繳納死會會款之義務？若有，上
    訴人尚積欠之會款為若干？
  1.經查，證人甲○○於原審及本院審理中證稱：伊於97年7 月
    10日標會前向上訴人借款，上訴人提議由伊標取上訴人參加
    被上訴人所召集互助會之第3 會活會，伊標取後得款579,50
    0 元，上訴人取走其中79,500元之利息而將所餘之500,000
    元貸借予伊，伊並開立與借款同額之本票乙紙予上訴人，還
    款方式為由伊代上訴人按月繳納自95年7 月8 日起至96年12
    月8 日完會止上訴人所有死會會款，伊自95年7 月起至95年
    12月止已代上訴人繳納6 次之死會會款222,600 元（每月應
    繳37,100元）等語（見原審卷第37頁、本院卷第41-42 頁）
    ，並有上訴人與證人甲○○所簽立且為上訴人不爭執其真正
    之清償切結書照片3 紙，及上訴人所提出面額500,000 元之
    本票照片乙紙附卷可稽，觀以該清償切結書之簽立日期為95
    年7 月8 日，足認上訴人與訴外人甲○○於標取該第3 會前
    已有以代標之方式取得借款，及以代繳死會會款之方式清償
    借款之合意，而上訴人自95年7 月起至95年12月止所有之3
    會死會會款均由甲○○代為繳納乙情，亦為上訴人所不爭執
    ，若上訴人未同意甲○○代標該第3 會，甲○○何須代上訴
    人繳付上開期間之死會會款，故上訴人辯稱：伊並未借甲○
    ○標取該第3 會云云，並非可採。
  2.上訴人固辯稱：第3 會死會會款應由甲○○負責繳納，伊僅
    積欠2 會死會會款，1 個月應繳25,400元，共欠11個月云云
    ，惟證人甲○○於原審及本院審理中已證稱：伊代上訴人繳
    納6 次之死會會款222,600 元後，因無力負擔，遂於96年2
    月12日與兩造三方會算會款與借款，伊當時有告知上訴人剩
    下14會的3 個死會會款要由上訴人自行繳納，並交付430,00
    0 元予上訴人，而上訴人則交付96年1 月份2 會（1 月加會
    ），96年2 月份1 會死會會款即111,300 元之現金，及伊所
    交付面額300,000 元之支票乙紙予被上訴人等語（見原審卷
    第37-38 頁、本院卷第41-42 頁），而96年2 月12日兩造與
    訴外人甲○○就會款及借款進行會算時，訴外人甲○○交付
    430,000 元予上訴人，上訴人則交付111,300 元之現金，及
    面額300,000 元之支票乙紙，合計411,300 元予被上訴人，
    亦已如前述，觀以三方交付金錢之過程，若依上訴人所述其
    僅積欠被上訴人共11個月每月應繳25,400元之2 會死會會款
    ，上訴人積欠之死會會款總金額僅為279,400 元（25400 ×
    11＝279400），則上訴人於前揭會算時何須溢付10餘萬元之
    411,300 元（3000 00+1 11300 ＝411300）予被上訴人，核
    與常情有悖。又依上開清償切結書，訴外人甲○○自95 年7
    月起至96年12月止共計須代上訴人繳付20次死會會款，合計
    該20次死會會款總金額為742,000 元（37100 ×20＝742000
    ），而訴外人甲○○已代上訴人繳付自95年7 月起至同年12
    月止共6 期之死會會款計222,600 元，加計會算時已給付予
    上訴人430,000 元，故訴外人甲○○前後已給付652,600 元
    予上訴人，若謂該第3 會所餘之14會死會會款亦應由訴外人
    甲○○負責繳付而再加計之，則訴外人甲○○應負擔之死會
    會款合計將高達816,400 元〈652600＋（11700 ×14）＝81
    6400〉，顯已超過其依原清償切結書所應負擔之死會會款74
    2,000 元甚多，如此訴外人甲○○何須提前與兩造進行會算
    ，並先行給付430,000 元予上訴人？故上訴人上開所辯，有
    違事理，不足採信，自應以證人甲○○上開證述，較為可採
    ，基此，上訴人與訴外人甲○○於96年2 月12日進行會算時
    ，訴外人甲○○與上訴人確已達成上訴人96年間所餘14會之
    3 個死會會款均須由上訴人自行繳納之合意，如此始符訴外
    人甲○○提前與上訴人進行會算之利益，是上訴人自96年起
    就其名義之3 個死會會款，有按月繳納至完會止共計14會之
    義務，應堪認定。
  3.上訴人又辯稱：兩造於96年2 月12日進行會算時就上開互助
    會之會款業已結清，伊並無積欠任何被上訴人任何會款云云
    ，惟為被上訴人所否認，而上訴人對於被上訴人於96年2月
    12日向其收受411,300 元後，兩造就上開互助會之會款業已
    結清，被上訴人已免除上訴人積欠會款債務而不再向其請求
    之事實復未能舉證以實其說，足認被上訴人收受上訴人所交
    付之現金111,300 元及支票300,000 元，並未有免除上訴人
    尚積欠會款債務之意，而上訴人於會算後既尚須負擔14會之
    3 個死會會款，經扣減其於會算時已繳付予被上訴人之411,
    300 元，上訴人尚積欠之死會會款為108,100 元〈（37100
    ×14）-411300 ＝108100〉。
六、綜上所述，上訴人積欠被上訴人之死會會款為108,100 元，
    從而，被上訴人依合會之法律關係請求上訴人應給付108,10
    0 元，核屬正當，應予准許。原審據此為被上訴人勝訴判決
   ，並無違誤，上訴意旨指摘原判決不當，求予廢棄，並無理
    由，應予駁回。
七、據上論結：本件上訴為無理由，依民事訴訟法第436 條之1
    第3 項、第449 條第1項、第78條，判決如主文。
中    華    民    國    97    年    11    月    19    日
                    民事鳳山分庭審判長法  官  楊富強
                                      法  官  林意芳
                                      法  官  何悅芳
以上正本係照原本作成。
本判決不得上訴。
中    華    民    國    97    年    11    月    19    日
                                      書記官  洪嘉慧


司法院資訊處製作；財團法人民間司法改革基金會備份。
